臺灣臺東地方法院刑事裁定
111年度聲字第61號
聲明異議人
即 受刑 人  曾信凱



上列聲明異議人因公共危險案件，以檢察官執行之指揮為不當（
臺灣臺東地方檢察署111年度執字第181號），向本院聲明異議，
本院裁定如下：
    主  文
異議駁回。
    理  由
一、聲明異議意旨略以：聲明異議人即受刑人（下稱受刑人）因
    酒駕經判刑6個月，接獲地檢署通知「不得易科罰金及不得
    易服社會勞動」。惟受刑人前次民國102年酒駕迄今已約8、
    9年，未曾再犯酒駕案件，顯非「5年內酒駕3犯」情況；受
    刑人雖與被害人廖本益不慎發生碰撞，但係被害人不慎撞到
    受刑人之汽車保險桿，實無從事先預料，且依道路交通安全
    規則第102條「少線道車應暫停讓多線道車先行」，路權應
    屬受刑人優先駕駛，本案事故與酒駕無關，受刑人亦已與被
    害人達成和解。受刑人係單親爸爸，需獨立照顧2名未成年
    子女（分別15、13歲），其母又已改嫁，故均由受刑人獨自
    扶養，且受刑人母親年老多病，亦需受刑人協同就醫；受刑
    人本次在家飲酒，下午4點需接送子女放學，不知酒氣未退
    ，不慎觸法，後悔莫名，深感未成年子女及年老多病母親乏
    人照料，爰聲明異議，望准易科罰金或易服社會勞動等語。
二、按有關宣告有期徒刑、拘役得否准許易服社會勞動之執行裁
    判事項，依刑事訴訟法第457條第1項前段規定，由為裁判法
    院之檢察官指揮之，是檢察官是否准予易科罰金或易服社會
    勞動，應依刑法第41條第1項但書、第4項考量是否難收矯正
    之效或難以維持法秩序、及是否因身心健康之關係，執行顯
    有困難者等因素。至於上開法條所稱之「難收矯正之效」及
    「難以維持法秩序」，均屬不確定法律概念，此乃立法者賦
    予執行者能依具體個案，考量犯罪所造成法秩序等公益之危
    害大小、施以自由刑避免受刑人再犯之效果高低等因素，據
    以審酌得否准予易科罰金或易服社會勞動，亦即，執行者應
    就關於自由刑一般預防（即維持法秩序）與特別預防（即有
    效矯治受刑人使其回歸社會）目的為衡平裁量，做成合義務
    性之裁量，於個案中實現法律之目的與價值，落實易刑處分
    制度旨在替代短期自由刑之執行，避免短期自由刑流弊之目
    的，非謂僅因受刑人個人家庭、生活處遇值得同情即應予以
    准許；且法律賦予執行檢察官此項裁量權，僅在發生違法裁
    量或有裁量瑕疵時，法院始有介入審查之必要，如執行檢察
    官於執行處分時，已具體說明不准易科罰金之理由，且未有
    逾越法律授權、專斷等濫用權力之情事，自不得遽謂執行檢
    察官之執行指揮為不當（最高法院100年度台抗字第646號、
    103年度台抗字第238號裁定意旨參照）。
三、經查：
  ㈠本件受刑人前因不能安全駕駛動力交通工具案件（因與被害
    人廖本益騎乘之普通重型機車發生碰撞，被害人因而受有左
    側脛骨棘閉鎖性骨折之傷害【未據告訴】，經警到場處理，
    測得其吐氣所含酒精濃度達每公升0.59毫克），經本院以11
    0年度東交簡字第247號判決判處有期徒刑6月，累犯，如易
    科罰金，以新臺幣1000元折算1日，嗣於111年1月7日確定等
    情，有該份判決、臺灣高等法院被告前案紀錄表各1件附卷
    足參。
  ㈡受刑人於111年2月16日以刑事陳報狀向臺東地方檢察署檢察
    官聲請易科罰金或易服社會勞動，經臺東地方檢察署檢察官
    以111年2月25日東檢熙庚111執181字第1119002486號函，以
    「臺端100年至102年已酒駕3犯，本案係10年酒駕4犯，且酒
    後肇事致他人受傷，依規定將從嚴執法，故不得易科罰金及
    不得易服社會勞動，臺端所請駁回，111年3月9日傳喚當日
    即入監服刑」為由，駁回其聲請，並報請檢察長核定。嗣受
    刑人於111年3月25日拘提到案，經檢察官訊問後，命受刑人
    於111年4月20日15時20分到庭執行入監服刑等情，此經本院
    依職權調取同署111年度執字第181號執行卷宗，有卷附之刑
    事陳報狀、臺東地方檢察署111年2月25日東檢熙庚111執181
    字第1119002486號函、點名單、執行筆錄、執行傳票附卷可
    憑。從而，執行檢察官已詢問執行之相關事項，給予受刑人
    充分陳述意見之機會，並已具體敘明其本諸職權不准受刑人
    易科罰金聲請之理由，未見有何逾越法律授權、專斷等濫用
    權力之情事，其程序並無違誤，亦符合正當法律程序之要求
    。
  ㈢受刑人前因不能安全駕駛動力交通工具案件，先後經①本院以
    100年度東交簡字第572號判決判處拘役40日確定，②本院以1
    01年度東交簡字第522號判決判處有期徒刑2月確定，③本院
    以102年度東交簡字第532號判決判處有期徒刑6月確定，又①
    案係拘役易服社會勞動，嗣罰金繳清而執行完畢，②、③案均
    經徒刑執行完畢，③案係於103年8月11日執行完畢等情，有
    臺灣高等法院被告前案紀錄表1份在卷足佐。可知，受刑人
    於本案犯罪前，確已有3次犯不能安全駕駛動力交通工具犯
    行之事實，本件係10年內第4次犯不能安全駕駛動力交通工
    具案件。又受刑人前已有酒駕前科，理應知悉酒後駕車之危
    險性，竟於③案執行完畢後6年許又再犯本案，且其自陳本次
    駕車之目的係為接送其獨立扶養之未成年子女放學，卻仍於
    同日13時30分許飲用啤酒，再駕駛自小客車上路，並於同日
    16時45分許與被害人廖本益騎乘之普通重型機車發生碰撞，
    造成被害人因而受有左側脛骨棘閉鎖性骨折之傷害，且於同
    日17時8分經警測得之吐氣所含酒精濃度高達每公升0.59毫
    克，所為罔顧用路人及其未成年子女之安全，並嚴重侵害法
    秩序，顯見前案之易刑處分完全無法讓受刑人得到警惕，無
    法發揮矯正之目的，需透過徒刑之執行，始得使受刑人有所
    警惕。從而，本案檢察官不准聲明異議人易科罰金，而對受
    刑人為發監執行之處分，應屬有據，且未見不當。
四、綜上所述，本案執行檢察官不准受刑人易科罰金所持理由，
    業已敘述如上，乃本其法律所賦與指揮刑罰執行職權之行使
    ，對具體個案所為之判斷，未見有何逾越法律授權或專斷等
    濫用權力之情事。受刑人猶執前詞，核無理由，應予駁回。
    　　
據上論斷，依刑事訴訟法第486條，裁定如主文。　　
中　　華　　民　　國　　111 　年　　6 　　月　　14　　日
                  刑事第二庭  法  官  徐晶純
以上正本證明與原本無異。
如不服本裁定，應於裁定送達後5日內向本院提出抗告狀（須附
繕本）。
「切勿逕送上級法院」　　　　　　　　　
                              書記官  尹  瑋
中　　華　　民　　國　　111 　年　　6 　　月　　14　　日